【裁判字號】    98,訴,3140
【裁判日期】    990331
【裁判案由】    毒品危害防制條例
【裁判全文】
臺灣板橋地方法院刑事判決              98年度訴字第3140號
公  訴  人  臺灣板橋地方法院檢察署檢察官
被      告  甲○○
指定辯護人  本院公設辯護人  丙○○
上列被告因毒品危害防制條例案件，經檢察官提起公訴（九十八
年度偵字第一四七三０號），本院判決如下：
    主  文
甲○○轉讓第一級毒品，累犯，處有期徒刑壹年貳月。未扣案之
轉讓第一級毒品所得新臺幣陸仟元，沒收之，如全部或一部不能
沒收時，以其財產抵償之。扣案之門號0000000000號行動電話壹
支（含SIM 卡壹枚），沒收之。
    事  實
一、甲○○前因施用毒品案件，經本院以九十一年度訴字第四二
    ０號判處有期徒刑七月、十月，定其應執行有期徒刑一年三
    月確定。又因施用毒品案件，經本院以九十三年度訴字第二
    ０八八號判處有期徒刑一年一月、十月，定其應執行有期徒
    刑一年九月確定，復因違反槍砲彈藥刀械管制條例案件，經
    本院以九十三年度訴字第二三二０號判處有期徒刑一年六月
    ，併科罰金新臺幣（下同）四萬元確定，上開三罪之有期徒
    刑部分嗣經本院以九十六年度聲減字第二一七五號裁定各減
    刑為有期徒刑六月又十五日、五月、九月，定其應執行有期
    徒刑一年一月確定，甫於民國九十七年八月二十七日執行完
    畢。詎仍不知悛悔，其明知海洛因係毒品危害防制條例第二
    條第二項第一款所定之第一級毒品，不得持有、轉讓，於九
    十八年四月二十八日上午十時五十分許，因乙○○以門號00
    00000000號行動電話撥打至甲○○所有使用之門號00000000
    00號行動電話，向甲○○聯繫取得第一級毒品海洛因事宜，
    甲○○則基於轉讓第一級毒品海洛因之犯意而予應允，並與
    乙○○相約於同日上午十一時四十五分許，在臺北縣板橋市
    南雅夜市前，由甲○○以六千元之原購入價格，將第一級毒
    品海洛因一包（重量約四分之一錢）轉讓予乙○○供其施用
    。乙○○隨後即返回位在臺北縣土城市○○路○段三一八巷
    三弄六號四樓四０六室居所內與呂紹勤共同施用，嗣於同日
    中午十二時四十五分許，為警在上址當場查獲（乙○○施用
    第一級毒品罪部分，另經本院以九十八年度訴字第二三九三
    號判處有期徒刑八月，後經臺灣高等法院以九十九年度上訴
    字第四六號判決上訴駁回；呂紹勤施用第一級毒品罪部分，
    另經本院以九十八年度訴字第二三八九號判處有期徒刑七月
    確定）。後於九十八年五月二十二日上午十時許，在臺北縣
    三重市○○○路○段十七巷六號及八號五樓內，為警查獲甲
    ○○，並扣得甲○○所有供上揭犯行所用之門號0000000000
    號行動電話一支（含SIM 卡一枚）。
二、案經臺北縣政府警察局移送臺灣板橋地方法院檢察署檢察官
    偵查起訴。
    理  由
壹、程序事項：
一、按被告以外之人，於審判外之陳述，並不排除刑事訴訟法第
    一百五十九條之一至之四中傳聞法則例外之情形，是如證人
    於警詢中之陳述，雖係審判外之陳述，然於法院審理中，如
    已賦予被告對於證人之對質詰問權，如認證人於警詢中之陳
    述，顯與渠於法院審理中居於證人地位而經公訴人、被告及
    其指定辯護人所為之交互詰問之陳述亦大致相符時，於可認
    證人於警詢中所為之陳述，顯具有較為可信之特別情況，且
    為證明犯罪事實存否所必要者，依刑事訴訟法第一百五十九
    條之二規定，應認證人於警詢中所為之陳述，具有證據能力
    ，而可由法院依經驗法則及論理法則來採為認定犯罪事實存
    否之依據。又按被告以外之人於偵查中向檢察官所為之陳述
    ，除顯有不可信之情況者外，得為證據，刑事訴訟法第一百
    五十九條之一第二項亦定有明文。準此，本件證人乙○○於
    本院審理中，本院已依公訴人之聲請，傳喚證人乙○○居於
    證人地位接受交互詰問，已賦予被告甲○○及其指定辯護人
    對質詰問權。而本院認為證人乙○○部分於警詢及偵查中所
    述與渠於本院審理中所述大致相符，其先前部分之陳述具有
    較為可信之特別情況（詳如後述），且為證明本件被告犯罪
    事實存否所必要，自應具有證據能力，而可由本院採為認定
    本件犯罪事實之依據。
二、按被告以外之人於審判外之陳述，雖不符前四條之規定，而
    經當事人於審判程序同意作為證據，法院審酌該言詞陳述或
    書面陳述作成時之情況，認為適當者，亦得為證據，刑事訴
    訟法第一百五十九條之五定有明文。次按被告以外之人於偵
    查中向檢察官所為之陳述，除顯有不可信之情況者外，得為
    證據，刑事訴訟法第一百五十九條之一第二項亦定有明文。
    準此，本件證人呂紹勤於另案警詢中之陳述，已經被告及其
    指定辯護人於本院審判程序中同意作為證據，本院審酌該等
    言詞之部分陳述或書面陳述作成時之情況別無其他不可信之
    情事，認為適當，應具有證據能力；又證人呂紹勤於另案偵
    查中之陳述，其作成時之情況並無其他顯有不可信之情事，
    且被告及其指定辯護人於本院審判程序中亦同意作為證據，
    又為證明本件被告犯罪事實存否所必要，自應具有證據能力
    。
三、本件認定犯罪事實所引用之本件卷內所有卷證資料（包含文
    書證據、物證等證據），並無證據證明係公務員違背法定程
    序所取得，被告及其指定辯護人於本院審理終結前就卷內所
    有之卷證資料之證據能力均表示無意見，且卷內之文書證據
    ，亦無刑事訴訟法第一百五十九條之四之顯有不可信之情況
    與不得作為證據之情形，則依刑事訴訟法第一百五十九條之
    五之規定，本件認定犯罪事實所引用之本件卷證所有文書證
    據、物證等證據，均有證據能力。
貳、實體事項：
一、訊據被告雖坦承曾於上揭時地有以其所有使用之門號000000
    0000號行動電話有與證人乙○○聯繫以及有前往緊鄰南雅夜
    市附近之板橋舊車站與證人乙○○碰面之事實，惟矢口否認
    有何以六千元之原購入價格轉讓第一級毒品海洛因予證人乙
    ○○之犯行，辯稱：我的綽號是「阿吉」。我沒有賣毒品給
    乙○○，我跟乙○○認識是因為我女友翁雯怡她們在戒治時
    認識的，後來她們有產生一些口角，所以我才認識乙○○，
    我們都是談我女友的事情而已，九十八年四月二十八日那天
    ，是乙○○先打我女友的電話要約我女友出去外面要聊天、
    吃飯之類的，我女友就用我的電話與乙○○聯絡，我的電話
    是0000000000、0000000000這兩支，這兩支電話都登記在我
    名下，我不可能傻到用我自己的電話去販毒。0000000000那
    支電話於九十八年四月二十八日應該是翁雯怡接的，當中我
    有接過一、兩次然後再轉給翁雯怡接講，當天我有載翁雯怡
    出去與乙○○到板橋舊車站那邊碰面，她們說要聊天，我只
    在旁邊站一下子就騎車走了，之後我就不清楚了。乙○○因
    為之前與翁雯怡有感情糾紛，所以陷害我云云。
二、經查：
  (一)於九十八年四月二十八日上午十時五十分許，由證人乙○○
    以門號0000000000號行動電話撥打至被告所有使用之門號00
    00000000號行動電話，向被告聯繫相約至臺北縣板橋市南雅
    夜市碰面後，遂由被告提供第一級毒品海洛因一包（重量約
    四分之一錢）予證人乙○○，證人乙○○當場交付六千元予
    被告一節，已據證人乙○○迭自警詢、偵查及本院審理中以
    來堅證上情不移且互核均大致相符（參見九十八年度偵字第
    一四七三０號偵卷第十九、二三—二四、三０九頁、本院卷
    卷三之九十八年十二月九日審判筆錄第三—九頁），並與證
    人乙○○所出示其所使用行動電話中所留存之綽號「阿吉」
    所使用之行動電話門號0000000000號之照片一張，及通聯紀
    錄資料一份所顯示被告所有使用之門號0000000000號行動電
    話與證人乙○○使用之門號0000000000號行動電話於九十八
    年四月二十八日上午十時五十分、同日上午十一時十二分、
    同日上午十一時十四分、同日上午十一時二十二分、同日上
    午十一時四十二分、同日上午十一時四十三分、同日上午十
    一時四十四分有相互聯絡以及交通部民用航空局航空醫務中
    心九十八年五月十五日航藥鑑字第0982408 號毒品鑑定書一
    紙所顯示之證人乙○○於當日所取得而施用嗣後為警查獲扣
    案之疑似第一級毒品海洛因一包（驗餘淨重零點六六九四公
    克）確為第一級毒品海洛因之情相符一致（參見九十八年度
    偵字第一四七三０號偵卷第二一、二三五—二三六頁、本院
    卷卷一第一三一頁反面），雖被告於偵審中就此陳述：係因
    證人乙○○與其女友有感情糾紛，所以陷害伊云云，以及被
    告之女友即證人翁雯怡於偵查中曾陳述：我與乙○○之前有
    怨隙，因為她會打電話給我，叫我幫她找毒品，我都敷衍隨
    便答應她，但後來都沒有介紹她買毒品。應該是我之前跟她
    吵架，她為了報復，所以才在警詢時陳述「阿吉」有販賣海
    洛因給她，我不知道她要報復誰云云（參見九十八年度偵字
    第一四七三０號偵卷第六０—六一頁）。然衡情以觀，證人
    乙○○果真與被告之女友翁雯怡前有糾紛嫌隙，其所應挾怨
    報復者當為翁雯怡本人，實無須報復至與其無仇恨怨懟之人
    即被告方是，且證人乙○○自偵審中具結作證以來均堅詞證
    述上情不移，是苟被告無為上開行為，證人乙○○實無甘冒
    偽證罪責，故意設詞誣陷被告之理！更遑論證人乙○○所述
    上情均與上述書證及物證資料所顯示之客觀情狀相符，再者
    ，證人乙○○於當日取得第一級毒品海洛因後亦係回到位在
    臺北縣土城市○○路○段三一八巷三弄六號四樓四０六室居
    所內與證人呂紹勤共同施用一情，亦據證人呂紹勤於另案警
    詢及偵查中陳述明確（參見本院卷卷一第一二四頁正、反面
    、九十八年度毒偵字第三二四五號偵卷第四四頁正面），而
    證人乙○○、呂紹勤隨後於當日為警查獲後，確均有施用第
    一級毒品海洛因之犯行，而分別經檢察官起訴並經本院分別
    以九十八年度訴字第二三九三號判處有期徒刑八月、九十八
    年度訴字第二三八九號判處有期徒刑七月在案，此有臺灣檢
    驗科技股份有限公司出具之九十八年五月二十日之另案被告
    乙○○、呂紹勤之濫用藥物檢驗報告、本院九十八年度訴字
    第二三九三號、九十八年度訴字第二三八九號刑事判決書各
    一份在卷可憑，此情亦均為被告於本院審理中所不否認，又
    以被告於本院準備程序及審理中之答辯已自承曾於上揭時地
    有以其所有使用之門號0000000000號行動電話有與證人乙○
    ○聯繫以及有前往緊鄰南雅夜市附近之板橋舊車站與證人乙
    ○○碰面之情，已反於其先前於警詢及偵查中就此所辯：當
    天人在石牌的振興醫院。那段時間我父親在醫院開刀，我在
    醫院顧我父親云云（參見九十八年度偵字第一四七三０號偵
    卷第十一、五八頁），更顯見證人乙○○所述上情應顯較被
    告事後避重就輕之推諉卸責之詞為可採。
  (二)至公訴人雖認被告係基於販賣第一級毒品海洛因之犯意，於
    上揭時地將價值六千元之第一級毒品海洛因一包販賣予證人
    乙○○云云。惟按所謂販賣毒品行為，係行為人基於營利之
    目的，而販入或賣出毒品而言。苟非基於營利之意圖，而以
    原價或低於原價有償轉讓毒品與他人，僅得以轉讓毒品罪論
    處。查本件證人乙○○於警詢及偵審中固證稱向被告購入第
    一級毒品海洛因之情，惟被告自警詢及偵審以來始終否認有
    販賣第一級毒品海洛因之營利意圖及賺取價差之行為，且在
    以原價甚或低於原價有償轉讓毒品之情形，若未特別指明，
    轉讓人或受轉讓人以「買」或「賣」敘述其等之交易情形，
    並未乖離一般人所理解之中文文義，再參諸本件起訴書所列
    各項證據，尚難佐證被告確實有賺取轉讓第一級毒品海洛因
    差價之意圖及行為，基於「罪證有疑，利於被告」之證據法
    則，此部分自不得如公訴人所指，對被告逕論以販賣第一級
    毒品罪，而應以轉讓第一級毒品之罪名相繩。
  (三)此外，復有扣案之被告所有供上揭犯行所用之門號00000000
    00號行動電話一支（含SIM 卡一枚）可資佐證。綜上所述，
    足認被告前開所辯，均屬事後避重就輕推諉圖卸之詞，當不
    可採。從而，本件事證已臻明確，被告犯行洵堪認定，應予
    依法論科。
三、核被告所為，係犯毒品危害防制條例第八條第一項之轉讓第
    一級毒品海洛因罪，公訴意旨認被告係犯毒品危害防制條例
    第四條第一項之販賣第一級毒品海洛因罪，尚有未合，已如
    前述，然此部分起訴事實與本院所審理之基本社會事實要屬
    同一，本院自得予以審理，並依法變更起訴法條，併予敘明
    。又被告轉讓第一級毒品海洛因前持有之低度行為，為其轉
    讓之高度行為所吸收，不另論罪。再被告前因施用毒品案件
    ，經本院以九十一年度訴字第四二０號判處有期徒刑七月、
    十月，定其應執行有期徒刑一年三月確定。又因施用毒品案
    件，經本院以九十三年度訴字第二０八八號判處有期徒刑一
    年一月、十月，定其應執行有期徒刑一年九月確定，復因違
    反槍砲彈藥刀械管制條例案件，經本院以九十三年度訴字第
    二三二０號判處有期徒刑一年六月，併科罰金新臺幣四萬元
    確定，上開三罪之有期徒刑部分嗣經本院以九十六年度聲減
    字第二一七五號裁定各減刑為有期徒刑六月又十五日、五月
    、九月，定其應執行有期徒刑一年一月確定，甫於九十七年
    八月二十七日執行完畢，此有臺灣高等法院被告前案紀錄表
    一份附卷可參，其前受有期徒刑之執行完畢，於五年以內故
    意再犯本件有期徒刑以上之罪，為累犯，應依刑法第四十七
    條第一項規定，加重其刑。爰審酌被告素行非佳，轉讓第一
    級毒品海洛因予他人之行為對社會及他人所造成之損害非輕
    ，且犯後猶否認犯行，態度難謂甚佳，惟念及其於本件中所
    為轉讓次數僅一，犯罪情節非重，及其犯罪之動機、目的、
    手段等一切情狀，量處如主文所示之刑，以資懲儆。至未扣
    案之被告轉讓第一級毒品海洛因予證人乙○○所得六千元部
    分，應依毒品危害防制條例第十九條第一項之規定，併予宣
    告沒收，如全部或一部不能沒收時，以其財產抵償之。此外
    ，依司法院九十七年五月六日院台廳刑一字第0970009760號
    函示內容可知，有關國內各家電信公司依其契約內容，均咸
    認SIM 卡之所有權歸屬客戶所有，故本件中扣案之門號0000
    000000號SIM卡一枚，其申用人為被告本人，此有遠傳電信
    股份有限公司函覆門號0000000000號申用人資料一份在卷可
    參（參見本院卷卷一第一三五—一三六頁），故該SIM 卡一
    枚與扣案之門號0000000000號行動電話一支，可認均係被告
    所有之物，此亦據被告於本院審理中供承在卷可按，且均屬
    被告所有供上揭犯行所用之物，亦如前述，均應依毒品危害
    防制條例第十九條第一項規定，併予宣告沒收。至本件雖尚
    有自證人即另案被告乙○○、呂紹勤處扣得第一級毒品海洛
    因一包（驗餘淨重零點六六九四公克），惟該物品已經被告
    轉讓予證人乙○○，已非被告所有，且已於另案中就另案被
    告乙○○所犯施用第一級毒品罪部分、另案被告呂紹勤所犯
    施用第一級毒品罪部分，各諭知予以沒收銷燬，此有本院九
    十八年度訴字第二三九三號、九十八年度訴字第二三八九號
    刑事判決書各一份在卷可考，故該物品自應於另案被告乙○
    ○、呂紹勤各自所犯施用第一級毒品案件中予以處理為妥，
    是公訴意旨就此聲請宣告沒收，尚有誤會，併予敘明。另扣
    案之門號0000000000號SIM 卡一枚，其申用人雖為被告本人
    ，此有遠傳電信股份有限公司函覆門號0000000000號申用人
    資料一份在卷可參（參見本院卷卷一第一三九—一四０頁）
    ，惟本院就該物品查無其他積極證據足資證明係被告所有供
    上揭犯行所用、預備、所得或所生之物，爰不另為沒收之諭
    知，是公訴意旨就此聲請宣告沒收，亦有誤會，併此敘明。
    又本件於查獲被告時雖尚有扣得第二級毒品甲基安非他命一
    包、注射針筒六支、提撥器三支、吸食器一組、分裝袋三只
    等物，惟該等物品均係被告所有供施用第一、二級毒品所用
    之物，已經本院另就被告所犯施用第一、二級毒品罪部分諭
    知沒收或沒收銷燬，此有本院九十八年度訴字第二七五九號
    刑事判決書一份在卷可參。此外，本院復查無其他積極證據
    足以證明該等物品確為被告所有供犯上揭犯行所用、預備、
    所得或所生之物，爰均不另為沒收或沒收銷燬之諭知，再予
    敘明。
據上論斷，應依刑事訴訟法第二百九十九條第一項前段、第三百
條，毒品危害防制條例第八條第一項、第十九條第一項，刑法第
十一條、第四十七條第一項，判決如主文。
本案經檢察官蘇振文到庭執行職務。
中    華    民    國    99    年    3     月    31    日
                  刑事第六庭  審判長  法  官  胡堅勤
                                      法  官  盧軍傑
                                      法  官  林家賢
上列正本證明與原本無異。
如不服本判決，應於判決送達後十日內敘明上訴理由，向本院提
出上訴狀（應附繕本），上訴於臺灣高等法院。其未敘述上訴理
由者，應於上訴期間屆滿後二十日內向本院補提理由書「切勿逕
送上級法院」。
                                      書記官  林政良
中    華    民    國    99    年    3     月    31    日
附錄本判決論罪科刑法條：
毒品危害防制條例第八條第一項：
轉讓第一級毒品者，處一年以上七年以下有期徒刑，得併科新臺
幣一百萬元以下罰金。

司法院資訊處製作；財團法人民間司法改革基金會備份。
